臺灣高雄地方法院交通事件裁定　　　 100年度交聲字第2061號
原處分機關　高雄市政府交通局
聲明異議人
即受處分人　黃文龍
上列聲明異議人即受處分人因違反道路交通管理處罰條例案件，
對於高雄市政府交通局民國100年10月4日所為之裁決處分（案號
：高市交裁字第裁32-B00000000號）聲明異議，本院裁定如下：
    主  文
原處分撤銷。
黃文龍汽車駕駛人，駕駛汽車經測試酒精濃度超過規定標準，處
罰鍰新臺幣參萬伍仟元整，吊銷小型車普通駕駛執照且於參年內
禁止考領，並應接受道路交通安全講習。
    理  由
一、原處分意旨略以：受處分人黃文龍於民國98 年2月26日酒駕
    違規經舉發，復於98 年3月10日23時10分許，已不能安全駕
    駛動力交通工具，竟仍駕駛車號ZP-8528 號自用小客貨車，
    行經高雄市○○路，為警攔檢查獲，經酒精濃度測試結果，
    其呼氣每公升所含酒精超過0.55毫克，而有「汽車駕駛人酒
    精濃度超過規定標準（每公升0. 25至0.4毫克）」之違規，
    依道路交通管理處罰條例第35條第3項、第24 條第1項第2款
    、第67條第2 項規定，裁處罰鍰新臺幣（下同）60,000元，
    吊銷駕駛執照且禁考3 年，並應參加道路交通安全講習等語
    。
二、異議意旨略以：受處分人若遭吊銷駕照，生活將陷於困難，
    請為撤銷罰單之處分等語。
三、經查：
  (一)關於罰鍰部分：
  1.按94年2月5日公佈施行之行政罰法第26條規定：「一行為同
    時觸犯刑事法律及違反行政法上義務規定者，依刑事法律處
    罰之。但其行為應處以其他種類行政罰或得沒入之物而未經
    法院宣告沒收者，亦得裁處之。前項行為如經不起訴處分或
    為無罪、免訴、不受理、不付審理之裁判確定者，得依違反
    行政法上義務規定裁處之」，明揭同一行為不受行政及刑事
    之雙重處罰及一事不二罰之原則。次按道路交通管理處罰條
    例第35條第3 項規定：汽車駕駛人，有酒駕情形，經吊扣駕
    駛執照，並於吊扣期間再有第一項情形者，處新臺幣六萬元
    罰鍰，並當場移置保管該汽車及吊銷其駕駛執照。道路交通
    管理處罰條例第35 條第3項規定之處罰內容，係針對行為人
    違反行政法上義務規定之行政罰，且該條例關於一行為同時
    觸犯刑事法律及違反行政法上義務規定者，並無特別規定，
    倘汽車駕駛人以單一酒後駕駛汽車行為，經測試酒精濃度超
    過規定標準，而同時涉有刑法第185條之3公共危險罪嫌時，
    道路交通管理處罰機關除有行政罰法第26 條第1項但書得處
    以其他種類行政罰者之情形，而得裁處其他種類行政罰外，
    關於罰鍰部分，應依行政罰法第26條及道路交通管理處罰條
    例第10條規定移送地方法院檢察署處理。且該酒後駕駛汽車
    之行為，除移送後有行政罰法第26 條第2項所定經「不起訴
    處分」或為「無罪」、「免訴」、「不受理」、「不付審理
    」之裁判確定等情形，得再依違反行政法上義務規定裁處之
    外，不得逕依道路交通管理處罰條例第35 條第3項規定裁處
    行為人罰鍰之行政罰，以符行政罰法第26條一事不二罰之規
    定。至於罰鍰以外之其他種類行政罰，例如吊銷駕駛執照、
    施以道安講習等處分，因兼具維護公共秩序之作用，為達行
    政目的，依行政罰法第26條第1 項但書之規定，行政機關自
    仍得予裁處。
  2.另按被告於緩起訴處分期間內，有下列情形之一者，檢察官
    得依職權或依告訴人之聲請撤銷原處分，繼續偵查或起訴：
    一、於期間內故意更犯有期徒刑以上刑之罪，經檢察官提起
    公訴者。二、緩起訴處分前，因故意犯他罪，而在緩起訴處
    分期間內受有期徒刑以上刑之宣告者。三、違背第253條之2
    第1項各款之應遵守或履行事項者，刑事訴訟法第253 條之3
    第1 項亦規定明確。是案經檢察官為「緩起訴處分」者，於
    緩起訴處分之猶豫期間內，是否因撤銷事由，經檢察官撤銷
    緩起訴處分後提起公訴，猶懸而未定。雖於緩起訴處分期間
    屆滿，而緩起訴處分未經撤銷，行為人得免於刑事訴追，其
    法律效果與「不起訴處分」相同，然非俟緩起訴處分期間屆
    滿，無從確定行為人最終是否未經撤銷緩起訴處分，亦即緩
    起訴處分於猶豫期間內，未具實質之確定力，與具有終局確
    定力之「不起訴處分」不同。因緩起訴處分期間屆滿前，該
    緩起訴處分仍有被撤銷之可能，倘原處分機關逕予行政裁罰
    ，將使受處分人有同時遭受行政處罰及刑事訴追之危險，顯
    與行政罰法第26條規定之立法意旨相悖。行政罰法第26條第
    2 項之所定同一行為如經「不起訴處分」或為「無罪」、「
    免訴」、「不受理」、「不付審理」之裁判確定者，得依違
    反行政法上義務規定裁處之，所著重者係在各該事由同具終
    局免受刑事追訴之效力，而無雙重處罰之危險，應認屬列舉
    之事由，「緩起訴處分」既非列舉事由，且於緩起訴處分期
    間屆滿前仍存有雙重處罰之危險，原處分機關自不得於緩起
    訴處分期間屆滿前，就行為人之同一行為再為行政裁罰。
  3.經查，本件受處分人黃文龍98年2月26 日酒駕違規經舉發，
    復於98年3月10日23時10 分許，已不能安全駕駛動力交通工
    具，竟仍駕駛車號ZP-8528 號自用小客貨車，行經高雄市○
    ○路，為警攔檢查獲，經酒精濃度測試結果，其呼氣每公升
    所含酒精超過0.55毫克，而有「汽車駕駛人酒精濃度超過規
    定標準（每公升0.25至0.4 毫克）」之違規，依道路交通管
    理處罰條例第35條第3項、第24條第1項第2款、第67條第2項
    規定，裁處罰鍰60,000元，吊銷駕駛執照且禁考3 年，並應
    參加道路交通安全講習等節，有高雄市政府交通局高市交裁
    字第裁32-B00000000號違反道路交通管理事件裁決書附卷可
    稽。又受處分人因酒後駕車案件，經臺灣高雄地方法院檢察
    署檢察官以98年度偵字第9625號為緩起訴處分，緩起訴處分
    期間為1年，並命受處分人向國庫支付25,000 元，並已於99
    年4月26 日緩起訴處分期滿等情，有舉發違反道路交通管理
    事件通知單、被告前案紀錄表在卷可稽。
  4.又受處分人酒後駕車之行為，係屬同時觸犯刑事法律及違反
    行政法上義務規定之行為，且前經緩起訴處分確定，受處分
    人並給付25,000元，有被告前案紀錄表可證，自已產生實質
    刑罰之效果。揆諸行政罰法第26條規定，原處分機關對受處
    分人酒後駕車之違規行為為裁罰時，除其行為應處以其他種
    類行政罰即吊扣駕駛執照及施以道路交通安全講習，仍得予
    以裁處外，自不得就該同一違規事實再處以「罰鍰」，原處
    分再予裁處受處分人罰鍰，與法自屬有違。另道路交通管理
    處罰條例第35條第8 項亦規定：「前項汽車駕駛人，經裁判
    確定處以罰金低於本條例第92 條第4項所訂最低罰鍰基準規
    定者，應依本條例裁決繳納不足最低罰鍰之部分。」，道路
    交通管理處罰條例第35 條第8項之規定，核屬行政罰法第26
    條第1 項之特別規定。而緩起訴處分固屬廣義之司法處分，
    為避免經法院裁判確定者，仍得裁決繳納；而經緩起訴處分
    確定者，反而不得裁決繳納差額之不公平情事，所謂經裁判
    確定應包括緩起訴處分確定。準此，本件受處分人依緩起訴
    處分命令已繳交國庫25,000元，而原處分機關就受處分人之
    酒後駕車違規，依違反道路交通管理事件統一裁罰基準表規
    定，原得裁處罰鍰60,000元，是依道路交通管理處罰條例第
    35條第8 項規定，原處分機關就罰鍰部分仍得裁處35,000元
    （即差額部分）。
  (二)關於吊銷駕駛執照及施以道路安全講習部分：
    原處分機關裁處受處分人吊銷駕駛執照及應參加道路安全講
    習部分，均係為達成遏止酒後駕車之不法行為，維護道路交
    通用路權人之安全法益等行政目的所必要之罰鍰以外之其他
    種類行政罰，依行政罰法第26 條第1項但書之規定，原處分
    機關仍得裁處，並未違反「一事不二罰」之規定，故此部分
    之裁處並無違誤。
四、綜上所述，本件受處分人於飲酒後駕駛自用小客貨車之行為
    ，違反道路交通管理處罰條例第35條第3 項規定，依同條例
    第24條第1 項第2款、第67條第2項及違反道路交通管理事件
    統一裁罰基準表之規定，應裁處罰鍰35,000元、吊銷駕駛執
    照且禁考3 年及應參加道路交通安全講習。又道路交通管理
    處罰條例第87條第1項規定：「受處分人不服第8條主管機關
    所為之處罰，得於接到裁決書之翌日起20日內，向管轄地方
    法院聲明異議。」此條文中所謂之「處罰」，應指包括對受
    處分人裁處之違規事實是否正當，及裁罰所引用之法條是否
    適當而言，蓋此二者有不可分離之關係，即聲明異議應以交
    通違規行為為標的，非以處罰項目為範圍。是本件受處分人
    酒後駕車只有一個交通違規行為，雖受處分人僅就處罰項目
    中之吊銷駕照部分提起異議，其餘部分（罰鍰及應參加道路
    交通安全講習部分）並未提及，然其餘處罰項目與其交通違
    規行為是否存在既無從分離，本院自應併予審理，附此敘明
    。從而，原處分機關裁罰受處分人罰鍰60,000元之處分即有
    不當，自應將原處分全部撤銷，另為裁定如主文第2 項所示
    。
據上論斷，應依道路交通案件處理辦法第19條前段，道路交通管
理處罰條例第35條第3項、第24條第1項第2款、第67條第2項，裁
定如主文。
中    華    民    國   100    年    10    月    31    日
                  交通法庭   法  官  王伯文
以上正本證明與原本無異。
如不服本裁定應於送達後5日內向本院提出抗告狀。
中    華    民    國   100    年    10    月    31    日
                             書記官  李崑良